【裁判字號】    92,台上,426
【裁判日期】    920123
【裁判案由】    貪污
【裁判全文】
最高法院刑事判決                                九十二年度台上字第四二六號
    上  訴  人  甲  ○
右上訴人因貪污案件，不服台灣高等法院台南分院中華民國九十一年十月三十一日第
二審更審判決（九十一年度重上更(三)字第三三二號，起訴案號：台灣嘉義地方法院檢
察署八十五年度偵字第一六０號），提起上訴，本院判決如左：
    主  文
上訴駁回。
    理  由
按刑事訴訟法第三百七十七條規定，上訴於第三審法院，非以判決違背法令為理由，
不得為之。是提起第三審上訴，應以原判決違背法令為理由，係屬法定要件。如果上
訴理由狀並未依據卷內訴訟資料，具體指摘原判決不適用何種法則或如何適用不當，
或所指摘原判決違法情事，顯與法律規定得為第三審上訴理由之違法情形，不相適合
時，均應認其上訴為違背法律上之程式，予以駁回。本件上訴人甲○上訴意旨略稱：
依上訴人於法務部調查局嘉義調查站（下稱嘉義縣調查站）民國八十四年十一月二日
之供述：上訴人因會同相關單位辦理地籍重劃事宜，無暇前往查驗，並未確實依建築
法第七十條之規定，查驗建物之實作詳況，僅依起造人等為申領使用執照送審之竣工
圖說（含相片）予以審查，認與建築執照核准之設計相符，即予簽發使用執照，上訴
人並不具登載不實之直接故意，至少僅為行政上是否妥當，有無疏失之問題。又內政
部九十一年八月二十七日台內營字第０九一００八五六三四號函（下稱內政部函）並
未函覆建築主管機關所應查驗者除建築物主要結構：室內隔間及建築物主要設備外，
仍應審查其他主要結構、設備與設計圖樣相符，始可核發使用執照，本件縱使有原判
決附表所示與設計圖樣不符之處，但建築物主要構造及建築設備，建築法第八、十條
分別定有明文不容任意擴張解釋，國立台北科技大學九十年十一月三十日（九０）北
科大建字第００二八號函及附件一之說明，亦認上開與設計圖樣不符之處，均非建築
法所稱之主要構造、室內隔間及主要設備之項目，而國立成功大學九十年十二月十九
日（九０）成大工字第０七七八二號函第三點所述，則已超出建築法第七十條第一項
規定之範疇，不足採認，上訴人雖未前往現場查驗，但與建築法關於得否核發使用執
照之規定無違，自不足以生損害於嘉義縣溪口鄉公所對核發使用執照之正確性云云。
惟查原判決依憑上訴人部分不利於己之自白，嘉義縣調查站於八十四年九月十五日會
同嘉義縣政府建設局建管課課長陳武彥、嘉義縣溪口鄉公所建設課課長劉國縱及上訴
人前往嘉義縣溪口鄉○○村○○路第十一、十三、十五、十七、十九號五棟新建店舖
住宅四層樓房現場實地查驗製作之會勘記錄乙份，現場蒐證彩色相片十九幀，前開五
棟店舖住宅四層樓房使用執照核發申請卷宗影本乙冊、內政部函、嘉義縣溪口鄉公所
使用執照審查表審查項目規定：（須）「竣工建築物與核准圖樣相符」，始可發給使
用執照，上訴人八十四年八月份簽到簽退簿及出差報核聯資料影本等證據，資以認定
上訴人有原判決事實欄所記載之犯罪事實，因而維持第一審依刑法第二百十六條、第
二百十三條之規定，論處上訴人行使公務員明知為不實之事項，而登載於職務上所掌
之公文書，足以生損害於公眾罪刑（處有期徒刑壹年肆月）之判決，駁回上訴人在第
二審之上訴，已詳述其所憑之證據及理由。對於上訴人否認有登載不實之犯行，辯稱
：查驗當日伊因會同地籍重測事宜，無暇前往查驗，不知該五棟樓房有與設計圖樣不
符之處，僅依起造人所提出送審竣工圖說予以審查，認與建築執照核准之設計圖相符
，即予核發使用執照，若伊有至現場看過，即不會核准，絕無犯罪之故意，又本件縱
使有如原判決附表所示與設計圖樣不符之處，因均不屬建築法第七十條所定應審查之
主要結構，室內隔間及建築物主要設備等項目，故發給使用執照並不違法云云。認均
非可採，分別在判決內詳予指駁並說明證據取捨及判斷之理由。又公訴意旨認上訴人
之行為另涉犯貪污治罪條例第六條第一項第四款圖利罪嫌部分，經綜合調查證據之結
果，認此部分犯罪尚屬不能證明，以公訴人認此部分與上開論罪科刑部分有方法結果
之牽連關係，屬裁判上一罪，不另為無罪之諭知，亦在判決內加以說明。另台灣嘉義
地方法院檢察署檢察官併案部分（八十四年度偵字第五八六八號），因與本案犯罪時
間相距二年餘，且兩案犯罪手法、目的均屬不同，尚難認有連續犯之裁判上一罪關係
，無從併案審理，亦已敘明。原判決所為論述，核與卷證資料相符，從形式上觀察，
並無違背法令之情形。按認事採證、證據之取捨及證據證明力之判斷，俱屬事實審法
院之職權，苟無違背經驗法則，自不能指為違法。原判決對於上訴人有本件犯行，已
說明其依憑之證據及理由，對於上訴人之辯解，認不可採，亦在判決內詳述其不予採
納之理由，並無上訴意旨所指違背法令之情形。上訴意旨所指各節原審已加審酌，並
已於判決內詳敘其認事採證及證據取捨、判斷之理由，為其職權之適法行使，上訴意
旨徒憑己意任意指摘原判決違背法令，顯與法律規定得為第三審上訴理由之違法情形
不相適合，應認其上訴違背法律上之程式，予以駁回。
據上論結，應依刑事訴訟法第三百九十五條前段，判決如主文。
中      華      民      國    九十二    年      一      月    二十三    日
                              最高法院刑事第八庭
                                  審判長法官  莊  登  照
                                        法官  洪  明  輝
                                        法官  黃  一  鑫
                                        法官  魏  新  和
                                        法官  林  秀  夫
      右正本證明與原本無異
                                              書  記  官
中      華      民      國    九十二    年      一      月     三十     日


司法院資訊處製作；財團法人民間司法改革基金會備份。
